【裁判字號】    91,訴,1771
【裁判日期】    920326
【裁判案由】    違反槍砲彈藥刀械管制條例
【裁判全文】
臺灣高雄地方法院刑事判決                        九十一年度訴字第一七七一號
    公  訴  人  臺灣高雄地方法院檢察署檢察官
    被      告  甲○○
    選任辯護人  林敏澤律師
                李亭萱律師
                黃麗潔律師
右列被告因槍砲彈藥刀械管制條例案件，經檢察官提起公訴（九十年度偵字第一七０
二四號)，本院判決如左：
    主  文
甲○○未經許可，持有爆裂物，處有期徒刑伍年陸月，併科罰金新台幣伍萬元，罰金
如易服勞役，以新臺幣玖佰元即銀元參佰元折算壹日。扣案之爆裂物壹枚、武士刀壹
把沒收。
    事  實
一、甲○○於民國八十九年六月間及同年九月十二日，分別由不詳姓名之人處購得具
    有殺傷力之武士刀一把及土造爆裂物一枚後，未經許可而持有之，並將之藏置於
    高雄縣鳳山市○○里○○路一０九號住處。嗣於九十年九月七日晚間某時，甲○
    ○在高雄縣鳳山市閤家歡ＫＴＶ遭人毆打，心生不滿，遂返回住處將上開武士刀
    一把及土造爆裂物一枚置放在其所駕駛之車牌號碼ＺＩ─八一四七號自小客車前
    右側踏板處，搭載不知情友人郭素凰欲前往高雄縣鳳山市閤家歡ＫＴＶ尋仇，於
    同年月八日上午二時許，甲○○駕駛該車攜帶上開爆裂物及武士刀，行經高雄縣
    鳳山市○○○路與南正路口時，遇警攔車路檢，查悉上情，並扣得土造爆裂物一
    枚及武士刀一把。
二、案經高雄縣警察局鳳山分局報請臺灣高雄地方法院檢察署檢察官偵查起訴。
    理  由
一、訊據被告甲○○對於持有上開武士刀一把供承不諱，惟辯稱：伊並不知上開爆裂
    物內裝有鋼珠具有殺傷力，上開爆裂物係在香燭店所購買，為警查獲時該爆裂物
    並無發現火藥等語。經查：
（一）被告未經許可持有上開扣案之爆裂物及武士刀一把，經警於其所駕駛之自用小
      客車內搜獲一情，業據被告自承在卷，並有搜索扣押證明筆錄一份附卷可稽；
      又上開爆裂物經送內政部警政署刑事警察局鑑驗結果，認該枚爆裂物已拆除商
      品辨識之包裝紙，係由直徑八點七公分、高四十七點八公分之高空煙火發射筒
      改製而成，並打開紙筒頂部之錫箔紙封蓋，改以塞有十一粒鋼珠之保麗龍封口
      ，筒內只裝有重約一百六十公克之煙火球一枚及用塑膠袋盛裝重約四十公克之
      發射藥一袋，自煙火發射筒底部接出一條爆引，爆引外露約五公分，點燃爆引
      可以引爆發射藥，其自筒口射出之鋼珠及煙火球、發射藥爆發性作用產生之傷
      害效應，具有殺傷力，依其構造鑑定，為市售高空煙火改造所組成之土造爆裂
      物，認屬槍砲彈藥刀械管制條例第四條第一項二款所指之爆裂物，該土造爆裂
      物，並無槍身、扳機、擊錘、撞針、滑套、彈匣、轉輪等其他各式槍砲之主要
      組成零件，且取下或射出子彈、砲彈、火藥之後，剩餘之本體構造只為發射紙
      筒而已，與槍砲之構造不同，認非屬槍砲彈藥刀械管制條例第四條第一項第一
      款及同法第十一條之其他可發射金屬或子彈具有殺傷力之各式槍砲乙節，此有
      該局九十年十一月一日刑偵五字第二０五二四號及九十二年一月二十日刑偵五
      字第０九二００一一九二五號函各一紙在卷可稽。
（二）另扣案之武士刀刀刃開鋒且鋒利異常，刀刃長五公分，刀柄長二十二公分，依
      內政部公告管制刀械十二款圖例及圖例說明，係屬槍砲彈藥刀械管制條例公告
      查禁之刀械，此亦有高雄縣警察局九十一年三月十九日高警保民字第０九一０
      ０七０三八四號函。復依卷附之爆裂物照片觀之，被告所持有之爆裂物體積甚
      大，內裝有鋼珠、煙火球，且原先高空煙火發射筒之商品標識已遭撕燬，並打
      開紙筒頂蓋，改塞有十一粒鋼珠之保麗龍封口等情，因此，該土造爆裂物並非
      與一般市售高空煙火相同，且發射筒業已打開另裝鋼球及保麗龍，參諸被告持
      有上開爆裂物為警查獲乃係因為遭人毆打，欲持上開武士刀及爆裂物前往高雄
      縣鳳山市閤家歡ＫＴＶ尋仇，足認被告應明知上開爆裂物具有殺傷力，否則被
      告持該物找人尋仇作何用途？被告辯稱不知該爆裂物裝有鋼珠具有殺傷力，顯
      不足採。至於被告辯稱該爆裂物未裝有黑色火藥，然卷附刑事警察局偵查第五
      隊高雄組支援處理爆炸案現場報告書清楚載明內裝有黑色火藥一包，另內政部
      警察署刑事警察局於九十一年九月十八日刑偵五字第０九一０二四七０一二號
      函亦載明確有黑色火藥一包，雖內政部警察署刑事警察局因誤繕火藥前後重量
      有異（原先記載四百公克，其後更正為四十公克），但確有該包火藥存在，並
      且點火引爆時會一併發生爆炸等情，亦有內政部警政署刑事警察局九十一年十
      月八日刑偵五字第０九一０二七七四五一號函在卷足憑，而被告於警訊中辯稱
      ：該爆裂物係向路邊攤購買等語，於本院審理時始改辯稱：係向高雄縣鳳山市
      ○○路香燭店所購得等語，被告供詞反覆不一，復參以證人即被告指述之香燭
      店老闆乙○○亦於本院審理時證述並未出賣扣案爆裂物予被告等情（參見本院
      九十二年三月十三日審判筆錄），綜上所述，被告對於上開爆裂物具有殺傷力
      及破壞性應有認識，被告上開所辯應係事後卸責之詞，不足採信。本件事證明
      確，被告犯行洵堪認定。
二、按槍砲彈藥刀械管制條例既未就該條例第四條第一項第二款及第七條第一項所定
    之爆裂物另予立法解釋，自應與刑法第一百八十六條之爆裂物為相同解釋，認並
    不以改變其組成材料之性質為要件，若屬具爆炸性，可迅速散發熱能而產生破壞
    力之物質即足當之（參閱韓忠謨先生著刑法各論第一九一頁）。被告持有之上開
    物品係以紙筒為容器，內裝鋼珠及黑色火藥約四十公克，並接出一條爆引，雖未
    改變個別組成材料之性質，然所聚合之物體已具殺傷力及破壞性，顯屬上開條例
    所稱之爆裂物，被告未經許可而持有之，核其所為，係犯槍砲彈藥刀械管制條例
    第七條第四項之未經許可持有爆裂物罪。又被告另於夜間攜帶公告查禁之武士刀
    一把，核其所為，係犯槍砲彈藥刀械管制條例第十五條第一款之於夜間未經許可
    攜帶刀械罪。被告以一個持有行為同時持有前揭土造爆裂物及武士刀，應屬一行
    為而觸犯上揭罪名，應依刑法第五十五條前段之規定，從一重之槍砲彈藥刀械管
    制條例第七條第四項之未經許可持有爆裂物罪處斷。另被告所持有市售高空煙火
    改造所組成之物，經內政部警政署刑事警察局鑑定結果認係屬土造爆裂物，並非
    係屬槍砲彈藥刀械管制條例第四條第一項第一款及同法第十一條之其他可發射金
    屬或子彈具有殺傷力之各式槍砲乙節，已如前述，故公訴人認被告持有上開物品
    係犯槍砲彈藥刀械管制條例第十一條第四項未經許可持有其他可發射金屬或子彈
    具有殺傷力之各式槍砲罪，其所引用之起訴法條容有未洽，應予變更。爰審酌被
    告明知爆裂物對社會之危害重大，為法律所嚴加取締，竟仍持有，其行為對社會
    安全威脅不輕，惟念其犯後坦承部分犯行，且尚未有持上開爆裂物進而犯罪之行
    為等一切情狀，量處如主文所示之刑，併科罰金部分並諭知易服勞役之折算標準
    ，以資懲儆。另扣案之爆裂物一枚及武士刀一把，係屬違禁物，應依刑法第三十
    八條第一項第一款宣告沒收。
三、末按，槍砲彈藥刀械管制條例已於九十年十一月十四日修正公布施行，並於同年
    月十六日生效，而修正前槍砲彈藥刀械管制條例第十九條關於「犯第七條等罪而
    經判處徒刑者，應於刑之執行完畢或赦免後令入勞動場所強制工作」之規定，於
    此次修正已經刪除，則依刑法第二條第二項「保安處分適用裁判時之法律」之規
    定，本院自無庸為強制工作之諭知，併此敘明。
據上論斷，應依刑事訴訟法第二百九十九條第一項前段、第三百條，槍砲彈藥刀械管
制條例第七條第四項、第十五條第一款，刑法第十一條前段、第二條第二項、第五十
五條、第四十二條第二項、第三十八條第一項第一款、罰金罰鍰提高標準條例第二條
，現行法規所定貨幣單位折算新台幣條例第二條，判決如主文。
本案經檢察官林慧美到庭執行職務。
中      華      民      國    九十二    年     三     月     二十六     日
                                    臺灣高雄地方法院刑事庭
                                        法  官  廖建瑜
右正本證明與原本無異。
如不服本判決，應於判決送達後十日內，向本院提出上訴狀。
                                        書記官  王翌翔
中      華      民      國    九十二    年     三     月     二十六     日
槍砲彈藥刀械管制條例第十五條
未經許可攜帶刀械而有下列情形之一者，處二年以下有期徒刑：
一  於夜間犯之者。
二  於車站、埠頭、航空站、公共場所或公眾得出入之場所犯之者。
三  結夥犯之者。
槍砲彈藥刀械管制條例第七條
未經許可，製造、販賣或運輸火砲、肩射武器、機關槍、衝鋒槍、卡柄槍
、自動步槍、普通步槍、馬槍、手槍或各類砲彈、炸彈、爆裂物者，處死
刑、無期徒刑或七年以上有期徒刑；處徒刑者，併科新台幣三千萬元以下
罰金。
未經許可，轉讓、出租或出借前項所列槍砲、彈藥者，處無期徒刑或五年
以上有期徒刑，併科新台幣一千萬元以下罰金。
意圖供自己或他人犯罪之用，而犯前二項之罪者，處死刑或無期徒刑；處
徒刑者，併科新台幣五千萬元以下罰金。
未經許可，持有、寄藏或意圖販賣而陳列第一項所列槍砲、彈藥者，處五
年以上有期徒刑，併科新台幣一千萬元以下罰金。
第一項至第三項之未遂犯罰之。


司法院資訊處製作；財團法人民間司法改革基金會備份。
